最高法院民事判決　　　　　　　　　　　　　　　　八十七年度台再字第一○九號
　　再 審原 告　黃 冠 翔
　　　　　　　　黃 郁 雯
　　　　　　　　黃 裕 凱
　　兼 右一 人
　　法定代理人　黃楊淑華即黃.
　　共　　　 同
　　訴訟代理人　蘇 吉 雄律師
　　　　　　　　陳 雅 娟律師
　　再 審被 告　蔡 子 祥
右當事人間請求返還價金事件，再審原告對於中華民國八十七年四月三日本院判決（
八十七年度台上字第七四三號），提起再審之訴，本院判決如左：
    主  文
再審之訴駁回。
再審訴訟費用由再審原告負擔。
    理  由
本件再審原告對於本院八十七年度台上字第七四三號確定判決（下稱原確定判決）以
有民事訴訟法第四百九十六條第一項第一款規定之情形，提起再審之訴，係以：伊之
被繼承人黃榮輝為設廠之用，向再審被告購買其所有系爭坐落高雄市○○區○○段二
小段一○○、一○一號土地，再審被告保證該土地為工業用地，均在原有竹圍籬笆範
圍內，且無供作既成道路情事。然系爭土地西側約一百坪部分係屬既成道路，此瑕疵
非再審被告擅自挖毀該既成道路柏油路面所得除去，其已違反契約而應負損害賠償責
任。原確定判決徒以高雄市政府工務局函，及再審被告已將上開被告用作為道路使用
部分之柏油路面挖毀，排除侵害，即認再審被告無違反契約，顯有不適用行政法院四
十五年判字第八號、四十六年判字第三九號判例、高雄市建築管理規則第十七條及公
用地役權不待登記即可依時效取得之法理之違法。又依法律規範之目的，物之瑕疵不
能修補，應認為在危險移轉前，買受人即得行使瑕疵擔保請求權，買賣標旳物於交付
前已明顯具有瑕疵，買受人對於未依債務本旨提出之給付，本得不為受領，並拒絕支
付價金，而請求解除契約或減少價金。原確定判決認伊片面解除契約不生效力，有不
適用民法第三百五十四條及第三百五十九條規定之違法等詞，為其論據。
按第三審為法律審，其所為判決，以第二審判決所確定之事實為基礎，故民事訴訟法
第四百九十六條第一項第一款所謂適用法規顯有錯誤，對第三審判決言，應以該判決
依據第二審判決所確定之事實而為之法律上判斷，有適用法規顯有錯誤之情形為限。
又所謂適用法規顯有錯誤，係指確定判決所適用之法規，顯然不合於法律規定，或與
司法院現尚有效及大法官會議之解釋，或本院尚有效之判例顯然違反，或消極的不適
用法規，顯然影響裁判者而言。若在學說上諸說併存，尚無前述解釋判例可據者，不
得指為用法錯誤。且適用法規顯有錯誤，不包括漏未斟酌證據及認定事實錯誤之情形
在內。查原確定判決依據前訴訟程序第二審判決所確定之事實以：再審原告主張伊向
再審被告購買之系爭土地，其中約一百坪土地遭他人侵占或為既成道路等情，經查上
開主張被占用為既成道路部分之土地，其柏油路面業經剷除。又系爭土地與同小段九
九－一號國有道路用地相鄰，該道路用地可直通高雄市○○○路，系爭土地與上開道
路用地相鄰部分，顯係因國有道路用地有部分被高雄市○○○路七七號房屋等建物占
用，致將道路推移至系爭土地上。惟系爭土地被占用為道路使用部分，高雄市政府工
務局並未認為已成既成道路及取得公用地役權，有該局函可稽。且再審被告將該部分
柏油路面挖毀，排除侵害，迄無第三人就該部分主張任何權利。再審原告主張，系爭
土地部分供作既成道路之用，已構成不動產買賣合約書第五條之違約情形，再審被告
應負賠償責任云云，殊無可取。而依上開合約書第四條約定，再審原告尚未支付尾款
，再審被告亦無交付系爭土地之義務。系爭土地既尚未交付與再審原告，關於危險之
負擔亦尚未移轉再審原告，再審原告依債務不履行及瑕疵擔保之規定，請求再審被告
賠償其所支付之價金損害，即非有據，因而將前訴訟程序第一審所為再審原告勝訴之
判決廢棄，改判駁回其訴，經核於法洵無違誤。爰維持第二審所為再審原告敗訴之判
決，駁回其上訴，經核尚無適用法規顯有錯誤情事。再審原告執上開情詞，指摘原確
定判決適用法規顯有錯誤，求予廢棄，非有理由。
據上論結，本件再審之訴為無理由，並依民事訴訟法第七十八條，判決如主文。
中      華      民      國    八十七    年      九      月      十一    日
                              最高法院民事第二庭
                                  審判長法官  曾  桂  香
                                        法官  劉  延  村
                                        法官  徐  璧  湖
                                        法官  劉  福  聲
                                        法官  黃  秀  得
      右正本證明與原本無異
                                              書  記  官
中      華      民      國    八十七    年      九      月    二十二    日
